ACORDAO-COMPLETO-2439093

ACÓRDÃO 2080/2021 ATA 35/2021 - PLENÁRIO

VISTOS, relatados e discutidos estes autos de recurso de revisão, interposto pelo ex-Tesoureiro Luiz Benes Leocádio de Araújo contra o Acórdão 2411/2009-TCU-Segunda Câmara, da relatoria do Ministro André Luís de Carvalho, alterado pelo Acórdão 5654/2015-TCU-Segunda Câmara, relatado pelo Ministro Benjamin Zymler, no qual o Tribunal julgou-lhe irregulares as contas, imputando-lhe débito e aplicando-lhe multa.
ACORDAM os Ministros do Tribunal de Contas da União, reunidos em Sessão do Plenário, ante as razões expostas pelo Relator, em:
9.1. conhecer do presente recurso de revisão para, no mérito, dar-lhe provimento, para tornar sem efeito os itens 9.3, 9.4 e 9.5 e dar a seguinte redação ao item 9.2 do acórdão recorrido:
"9.2. com fundamento nos arts. 1º, inciso I, 12, § 2º, 16, inciso II, 18 e 23, inciso II, da Lei 8.443, julgar regulares com ressalvas as presentes contas, dando quitação;"
9.2. encaminhar cópia desta deliberação, acompanhada do relatório e do voto que a fundamentam, ao responsável, ao Diretório Regional do PMDB-RN e à Procuradoria da República no Estado do Rio Grande do Norte.

Recurso de revisão contra acórdão que julgou irregulares as contas do recorrente, com imputação de débito e multa, em razão da não-comprovação da boa e regular aplicação dos recursos federais repassados ao Fundo Partidário no exercício de 1999.

Diretório Regional do PMDB/RN; Tribunal Regional Eleitoral do Rio Grande do Norte

3. Recorrente: Luiz Benes Leocádio de Araújo (CPF: XXX.654.294-XX)

13.1. Ministros presentes: Ana Arraes (Presidente), Walton Alencar Rodrigues, Augusto Nardes, Raimundo Carreiro (Relator), Bruno Dantas, Vital do Rêgo e Jorge Oliveira.
13.2. Ministros-Substitutos convocados: Augusto Sherman Cavalcanti e Marcos Bemquerer Costa.
13.3. Ministros-Substitutos presentes: André Luís de Carvalho e Weder de Oliveira.

Espólio de Aluízio Alves

PRU-5

Luiz Benes Leocádio de Araújo

RAIMUNDO CARREIRO

Ministro-Substituto André Luís de Carvalho

Adoto como Relatório, nos termos do art. 1º, § 3º, inciso I, da Lei 8.443/92, a instrução de peça 155, lavrada no âmbito da Secretaria de Recursos (Serur) , a qual foi endossada pelo Diretor da unidade técnica (peça 156) , com delegação de competência e pelo Ministério Público junto ao Tribunal de Contas da União, na pessoa do Subprocurador-Geral Lucas Rocha Furtado (peça 157) :
"INTRODUÇÃO
1. Trata-se de recurso de revisão (peças 105-140) interposto pelo ex-Tesoureiro Luiz Benes Leocádio de Araújo contra o Acórdão 2411/2009-TCU-Segunda Câmara (peça 3, p. 116-117) , da relatoria do Ministro André Luís de Carvalho, exarado nos seguintes termos:
VISTOS, relatados e discutidos estes autos de tomada de contas especial instaurada pelo Tribunal Regional Eleitoral do Rio Grande do Norte - TRE/RN, em decorrência da não-comprovação da boa e regular aplicação de recursos federais repassados ao PMDB/RN pelo Fundo Partidário, no exercício de 1999,
ACORDAM os Ministros do Tribunal de Contas da União, reunidos em Sessão da 2ª Câmara, ante as razões expostas pelo Relator, em:
9.1. com fulcro no art. 12, § 3º, da Lei nº 8.443, de 16 de julho de 1992, considerar revel o Espólio do Sr. Aluizio Alves;
9.2. julgar irregulares as presentes contas, com fundamento nos arts. 1º, inciso I, 16, inciso III, alíneas "b" e "c", 19, caput, da Lei nº 8.443, de 1992, e condenar solidariamente o espólio do Sr. Aluizio Alves, na pessoa do inventariante Henrique José Lira Alves, e o Sr. Luiz Benes Leocádio de Araújo ao pagamento das importâncias abaixo discriminadas, fixando-lhes o prazo de 15 (quinze) dias, a contar da notificação, para que comprovem, perante o Tribunal, o recolhimento das dívidas aos cofres do Fundo Partidário, atualizadas monetariamente e acrescidas dos juros de mora, calculados a partir das datas especificadas, até a data do efetivo recolhimento, na forma prevista na legislação em vigor;
	Data
	Valor-R$

	29/9/1999
	981,89

	28/10/1999
	15.239,72

	7/12/1999
	16.301,81

	22/12/1999
	16.301,81

9.3. aplicar ao Sr. Luiz Benes Leocádio de Araújo a multa prevista no art. 57 da Lei nº 8.443, de 1992, no valor de R$ 5.000,00 (cinco mil reais) , fixando-lhe o prazo de 15 (quinze) dias, a contar da notificação, para que comprove, perante o Tribunal, o recolhimento da dívida aos cofres do Tesouro Nacional, atualizada monetariamente na forma da legislação em vigor;
9.4. autorizar, desde logo, nos termos do art. 28, inciso II, da Lei nº 8.443, de 1992, a cobrança judicial das dívidas, caso não sejam atendidas as notificações; e
9.5. remeter cópia do presente Acórdão, acompanhado do Relatório e da Proposta de Deliberação que o fundamenta, à Procuradoria da República no Estado do Rio Grande do Norte, para ajuizamento das ações civis e penais cabíveis, com fundamento no art. 16, § 3º, da Lei nº  8.443, de 1992.
2.	A deliberação recorrida foi retificada, por erro material, mediante o Acórdão 3561/2018-TCU-Primeira Câmara (peça 19) , nos seguintes termos:
Os ministros do Tribunal de Contas da União, reunidos em Sessão da 1ª Câmara, considerando os pareceres emitidos nos autos pela unidade técnica e pelo Ministério Público junto a este Tribunal, no sentido de que seja feita a correção, mediante apostilamento, com fundamento no art. 143, V, 'd', do RI/TCU c/c a Súmula TCU 145, ante a constatação de inexatidão material, ACORDAM, por unanimidade, em retificar o Acórdão 2149/2018-TCU-Primeira Câmara, de modo que onde se lê, nos itens 9., 9.1., 9.2. e 9.3., o nome "Gilson Bezerra da Silva", leia-se "Gilson Bezerra de Souza", mantendo-se inalterados os demais termos do acórdão ora retificado.
HISTÓRICO
2.	Cuidam os autos de tomada de contas especial instaurada (peça 1, p. 77) pelo Tribunal Regional Eleitoral do Rio Grande do Norte (TRE/RN) por conta da não-aprovação (peça 1, p. 6-13) da prestação de contas (peça 1, p. 5) do Diretório Regional do Partido do Movimento Democrático Brasileiro (PMDB/RN) referente aos recursos do Fundo Partidário, exercício de 1999, por não obedecer aos princípios e às normas legais contábeis.
3.	Inconformado com essa deliberação do TRE/RN, o Diretório Regional do PMDB/RN, que à época tinha como seu 1º Tesoureiro o Sr. Luiz Leocádio de Araújo, como indicam vários pontos dos autos (peça 1, p. 4 e p. 85; peça 2, p. 72 e peça 3, p. 23) , apresentou embargos de declaração (peça 1, p. 19-24) , os quais foram acolhidos parcialmente (peça 1, p. 25-29) , mas apenas "para esclarecer que os dispositivos legais e o princípio contábil que fundamentaram a não aprovação da prestação de contas, foram: inciso I, art. 44, da Lei nº  9.096/95; alínea "c", do §1º, art. 3º, da Resolução nº 19.768/96 e o princípio contábil da Entidade". Já quanto ao mérito, a decisão foi pela rejeição dos questionamentos aduzidos.
4.	Recalcitrantes, os representantes do Diretório Regional do PMDB potiguar também interpuseram recurso especial (peça 1, p. 32-39) , que também não logrou êxito perante o Tribunal Superior Eleitoral, consoante Acórdão 19.560, de 5/2/2002 (peça 1, p. 42-54) .
5.	Restituídos os autos ao TRE/RN, instaurou-se a TCE, por intermédio da Portaria 104/2006-GP, de 3/3/2006 (peça 1, p. 77) , que deu ensejo à notificação do então tesoureiro da instituição, o Sr. Luiz Benes Leocádio de Araújo, em 7/3/2006 (peça 1, p. 79) .
6.	As glosas efetuadas pelo TRE/RN nas despesas efetuadas pelo Diretório Regional do PMDB ocorreram em virtude das seguintes irregularidades: (a) aquisição de materiais não-utilizados na manutenção do Partido, (b) recibos de despesas com data do exercício anterior, (c) recibos desacompanhados de formalidades, como nome, CPF, endereço, identidade e identificação da despesa e (d) comprovação de despesas mediante recibo/nota de compra em vez de nota fiscal (peça 3, p. 28) .
7.	Os representantes do PMDB/RN apresentaram extensa documentação à comissão de TCE, com vistas a elidir as irregularidades pelas quais foram notificados (peça 1, p. 85-205 a peça 2, p. 1-32) , complementada posteriormente (peça 2, p. 33-62) , todavia a Coordenadoria de Controle Interno do TRE/RN ratificou a conclusão da Comissão de TCE de que houve prejuízo ao erário, bem como que os autos deveriam ser encaminhados ao Tribunal de Contas da União (peça 2, p. 63-65) .
8.	No TCU, inicialmente, diante da necessidade de esclarecimentos acerca do trabalho realizado pelo Controle Interno do TRE/RN, promoveram-se diligências à referida Corte Eleitoral, bem como ao Tribunal de Justiça do RN, em razão de notícias do falecimento do Sr. Aluízio Alves, então Presidente do Diretório Regional do PMDB/RN (peça 2, p. 78-89) .
9.	Circunscrevendo-se somente à responsabilização do recorrente, que é o objeto desta instrução, informa-se que a Secex/RN providenciou a citação do Sr. Luiz Benes Leocádio de Araújo (peça 3, p. 68-73) , em face das irregularidades supramencionadas.
10. As alegações de defesa foram entregues pelo ex-Tesoureiro, por intermédio da peça 5 dos autos desta TCE, e analisadas pela Regional do Rio Grande do Norte (peça 3, p. 95-108) , cuja conclusão foi no sentido de rejeitá-las e propor o julgamento das contas como irregulares, além de imputar débito, no valor histórico de R$ 48.825,23.
11. Na sequência, a Segunda Câmara deste Tribunal apreciou a matéria (peça 3, p. 110-117) , ocasião em que anuiu ao encaminhamento proposto pela unidade de origem, mas acrescentou a imputação ao Sr. Luiz Benes Leocádio de Araújo da multa prevista no art. 57 da Lei 8.443, de 1992, e proferiu o acórdão ora contestado na forma reproduzida no primeiro item desta instrução.
12. Essa deliberação foi objeto de contestação, por meio de recurso de reconsideração (peça 7, p. 3-32) , o qual deu origem a duas instruções elaboradas pela Secretaria de Recursos (peça 7, p. 61-74 e peça 13) , em razão de ter havido a entrega de novos documentos (peça 10) após a primeira instrução já ter sido concluída pela Serur. Essas instruções propuseram dar provimento parcial ao recurso, a fim de reduzir o débito, em razão de algumas despesas, de pequena monta, poderem ser excluídas.
13. O Tribunal, ao julgar o feito, acolheu as propostas da Serur e prolatou o Acórdão 5654/2015-TCU-Segunda Câmara (peça 28) , da relatoria do Ministro Benjamin Zymler, nos seguintes termos:
Vistos, relatados e discutidos estes autos de tomada de contas especial que cuidam, nesta fase, de recursos de reconsideração interpostos pelo espólio do senhor Aluízio Alves e por Luiz Benes Leocádio de Araújo contra o Acórdão 2411/2009-TCU-Segunda Câmara, 
ACORDAM os Ministros do Tribunal de Contas da União, reunidos em sessão da Segunda Câmara, ante as razões expostas pelo Relator, em:
9.1. conhecer dos recursos de reconsideração interpostos pelo espólio de Aluízio Alves e por Luiz Benes Leocádio de Araújo, com fundamento nos arts. 32, I, e 33, ambos da Lei 8.443/1992, c/c o art. 285 do RI/TCU, para, no mérito, dar-lhes provimento parcial, dando a seguinte redação ao item 9.2. do Acórdão 2411/2009-TCU-Segunda Câmara:
'9.2. julgar irregulares as presentes contas, com fundamento nos arts. 1º, inciso I, 16, inciso III, alíneas "b" e "c", 19, caput, da Lei n. 8.443, de 1992, e condenar solidariamente o espólio do Sr. Aluízio Alves, na pessoa do inventariante Henrique José Lira Alves, e o Sr. Luiz Benes Leocádio de Araújo ao pagamento das importâncias abaixo discriminadas, fixando-lhes o prazo de 15 (quinze) dias, a contar da notificação, para que comprovem, perante o Tribunal, o recolhimento das dívidas aos cofres do Fundo Partidário, atualizadas monetariamente e acrescidas dos juros de mora, calculados a partir das datas especificadas, até a data do efetivo recolhimento, na forma prevista na legislação em vigor;
	Data 
	Valor em R$

	29/9/1999
	835,68

	28/10/1999
	15.125,06

	7/12/1999
	16.298,31

	22/12/1999
	16.301,81

9.2 encaminhar cópia deste acórdão, acompanhado do relatório e do voto que o fundamentam, aos recorrentes.
14. Contra a decisão que julgou os recursos de reconsideração, foram opostos embargos de declaração (peças 34 e 45) , sendo conhecidos e parcialmente providos, para fazer constar que há motivos para a destituição da primeira comissão de tomada de contas especial instaurada pelo TRE/RN e para correção de erro material, conforme Acórdão 13174/2016-TCU-Segunda Câmara (peça 48) .
15. Posteriormente, o Acórdão 1528/2018-TCU-Segunda Câmara (peça 73) , corrigiu, por inexatidão material, os Acórdãos 5.654/2015 e 13.174/2016, ambos da 2ª Câmara. 
16. Em seguida, o recorrente opôs novos embargos de declaração (peça 84) , com vistas a impugnar o Acórdão 1528/2018-TCU-Segunda Câmara, que foi não conhecido pelo Acórdão 7434/2018-TCU-Segunda Câmara (peça 87) .
17. Neste momento, o Sr. Luiz interpõe recurso de revisão (peças 105-140) , a fim de ver reconhecida a ocorrência de prescrição, além de sua ilegitimidade passiva, pelo que se examina seu apelo.
EXAME DE ADMISSIBILIDADE
18. Reitera-se o exame preliminar de admissibilidade realizado pela Serur (peças 141-142) , ratificado pela Exmo. Relator, Ministro Raimundo Carreiro (peça 144) , para conhecer do recurso de revisão (peças 105-140) , sob o fundamento dos artigos 32, inciso III, e 35, inciso III, da Lei 8.443/92, sem atribuição de efeito suspensivo.
EXAME DE MÉRITO
19.	Delimitação
19.1.	Constitui objeto deste recurso de revisão verificar:
a) se ocorreu a prescrição neste caso concreto, por força do julgamento, pelo Supremo Tribunal Federal (STF) , do RE 636.886 (tema 899 da repercussão geral) , que fixou novo entendimento ao art. 37, §5°, da Constituição Federal, segundo o qual: "é prescritível a pretensão de ressarcimento ao erário fundada em decisão de Tribunal de Contas";
b) se o recorrente é parte legítima para responder pelas irregularidades identificadas nesta TCE, vez que apresenta elementos, por meio dos quais, conforme argumenta, comprovam que não ocupava o cargo de tesoureiro do Diretório Regional do PMDB do Rio Grande do Norte.
20.	Prescrição (peça 105, p. 5-12) 
20.1.	Argui o recorrente que, com a deliberação do Plenário do Supremo Tribunal Federal (STF) , em 20/4/2020, no julgamento do Recurso Extraordinário nº 636886, segundo a qual o dano ao erário advindo de acórdão do TCU é prescritível, no caso em tela prescreveu a hipótese deste Tribunal instaurar a TCE para averiguar os fatos, pois já havia transcorrido quase seis anos do fato gerador.
20.2.	Pondera que o processo já estava em curso desde 2000, mas apenas em 2006 tomou conhecimento dele e que só passou, efetivamente, a compor o litígio quando citado pelo Tribunal em 2008.
20.3.	Adicionalmente, anexa duas decisões judiciais (peça 105, p. 8-12) : Mandado de Segurança deferido pelo Supremo Tribunal Federal e Recurso Especial exarado pelo Superior Tribunal de Justiça, por meio das quais sustenta a sua defesa de que ocorreu a prescrição no caso da presente TCE.
Análise:
20.4.	A alegação de prescrição assume particular relevância, dado o recente julgamento, pelo STF, do Recurso Extraordinário 636.886 (tema 899 da repercussão geral) . Os significativos impactos deste julgamento foram objeto de análise pela Serur nos autos do TC Processo 027.624-2018-8. Por economia processual, juntou-se a estes autos (peças 153-154) cópia do exame e do pronunciamento da unidade emitidos pela Serur naquele processo, em que foram fundamentadas as seguintes premissas, que serão consideradas no presente exame:
a) pela jurisprudência até então vigente, a pretensão punitiva exercida pelo Tribunal de Contas estava sujeita à prescrição decenal, regida pelos critérios fixados no Acórdão 1441/2016-TCU-Plenário. Já quanto ao débito, a ação de ressarcimento era considerada imprescritível, por expressa previsão do art. 37, § 5º, da Constituição Federal. No entanto, ao julgar o RE 636.886, o STF conferiu nova interpretação a esse dispositivo, fixando a tese de que "é prescritível a pretensão de ressarcimento ao erário fundada em decisão de Tribunal de Contas";
b) embora o RE 636.886 tenha por objeto a execução de acórdão condenatório proferido pelo TCU, a interpretação conferida pelo STF ao art. 37, § 5º, da Constituição, afeta a ação de ressarcimento como um todo, abrangendo não só a execução, mas também a pretensão condenatória. E, ao contrário da decisão proferida no julgamento do tema 897 (RE 852.475) , no tema 899, relativo à atuação do Tribunal de Contas, a conclusão de que a pretensão de ressarcimento é prescritível foi estabelecida de forma categórica, sem ressalvar as condutas dolosas qualificáveis como ato de improbidade;
c) as pretensões punitiva e de ressarcimento devem observar o mesmo regime na atividade de controle externo, dado o objetivo comum da prescrição, de fixar prazo para o Tribunal de Contas agir, buscando caracterizar o ilícito, identificar seu autor, dimensionar as consequências da conduta (em especial, a quantificação do dano) e impor as consequências legais, independentemente do fato de tais consequências terem natureza punitiva ou ressarcitória;
d) o Código Civil e a Lei 9.873/1999 constituem as duas alternativas que, de forma mais consistente, polarizam os debates acerca do regime de prescrição a ser observado no processo de controle externo. Não obstante a relevância dos fundamentos utilizados no Acórdão 1441/2016-TCU-Plenário, favoráveis à aplicação do Código Civil, a Lei 9.873/1999 adota balizas usuais no âmbito do direito público, prevê causas de interrupção em tudo compatíveis com o processo de controle externo e já vem sendo utilizada pelo STF para limitar o exercício da pretensão punitiva pelo TCU, em decisões posteriores ao Acórdão 1441/2016-TCU-Plenário. Assim, até que sobrevenha norma específica, entende-se que a prescrição das medidas de ressarcimento a cargo do tribunal de contas deve observar o regime Lei 9.873/1999;
e) considerando, porém, que o acórdão proferido no RE 636.886 ainda está sujeito à oposição de embargos declaratórios, não é recomendável reconhecer a prescrição desde logo, ante a possibilidade de esclarecimento da decisão em sentido diverso do ora defendido (notadamente quanto aos atos dolosos) ou mesmo a modulação de seus efeitos, para preservar as ações de controle instauradas com base no entendimento jurisprudencial até então vigente;
f) assim, nos casos em que a prescrição não tenha ocorrido por nenhum dos dois regimes (Código Civil ou Lei 9.873/1999) , o desfecho do processo não se alterará, qualquer que seja a premissa adotada (imprescritibilidade, prescritibilidade pelo Código Civil ou pela Lei 9.873/1999) , viabilizando-se o imediato julgamento. Já nas situações em que a pretensão de ressarcimento esteja prescrita por algum dos dois regimes, ou por ambos, é recomendável que o julgamento do processo seja sobrestado, até ulterior deliberação do Tribunal.
20.5.	As manifestações da Serur juntadas às peças 153-154 foram elaboradas quando ainda não estava disponibilizado o inteiro teor do acórdão do RE 636.886. Em nova análise após a publicação da decisão (DJe de 24/6/2020) , inclusive mediante o cotejo com os demais votos proferidos no julgamento, conclui-se pela subsistência das premissas indicadas acima, cabendo destacar dois aspectos relevantes.
20.6.	O primeiro diz respeito à ressalva aos atos dolosos de improbidade. Observa-se que tanto na manifestação do TCU, como amicus curiae (peça 35 do RE 636.886) , como na manifestação do Ministério Público Federal na condição de fiscal da ordem jurídica (peça 38) , o tema 897 foi invocado com o fim de preservar a atuação dos tribunais de contas no caso de prejuízos causados dolosamente, mediante condutas típicas de improbidade administrativa. Todavia, o pedido não foi acolhido. No ponto, não houve divergência quanto ao entendimento do relator, de que "as razões que levaram a maioria da Corte a estabelecer excepcional hipótese de imprescritibilidade, no tema 897, não estão presentes em relação as decisões do Tribunal de Contas que resultem imputação de débito ou multa".
20.7.	O segundo aspecto diz respeito à não incidência do Código Civil no regime de prescrição do ressarcimento. Nos votos em que a questão do prazo prescricional foi abordada, a referência foi sempre ao prazo quinquenal, usualmente adotado pelas normas de direito público.
20.8.	Com essas explicações adicionais, passa-se à análise da prescrição no caso em exame, considerando-se as premissas indicadas anteriormente. 
Análise da prescrição segundo os critérios do Acórdão 1441/2016-TCU-Plenário
20.9.	No que se refere à pretensão punitiva, o TCU tem tradicionalmente aplicado os critérios definidos no Acórdão 1441/2016-TCU-Plenário, que, em incidente de uniformização de jurisprudência, orientou-se pela aplicação do Código Civil. Por este acórdão, em linhas gerais, a prescrição subordina-se ao prazo geral de dez anos (CC, art. 205) , contado a partir da data da ocorrência do fato e interrompido pelo ato que ordenar a citação, a audiência ou a oitiva da parte.
20.10.	Entre outras razões que justificaram a adoção desse critério destaca-se a de que o citado dispositivo constitui uma cláusula geral a ser empregada sempre que a pretensão for prescritível, mas a lei não estabelecer um prazo específico, como na hipótese.
20.11.	Aplicando essas balizas ao caso em exame, verifica-se que a prescrição não ocorreu, pois o seu termo inicial se deu em 30/4/2000, data-limite para apresentar a prestação de contas do exercício de 1999 do Diretório Regional do PMDB/RN, na forma do art. 32, da Lei 9.096/1995 c/c o art. 3º, inciso III, da Resolução TSE 19.768 (peça 2, p. 191) , tendo sido o prazo interrompido pela citação do responsável ordenada em 22/9/2008 (peça 3, p. 65 - Despacho do Secretário da Secex/RN) , antes, portanto, de decorrido o prazo decenal.
20.12.	Dessa forma, como o acórdão impugnado (peça 3, p. 116-117) data de 12/5/2009 (antes de ter transcorrido dez anos da data da interrupção - 22/9/2008) , conclui-se não se ter operado a prescrição nos parâmetros definidos no Acórdão 1441/2016-TCU-Plenário.
Análise da prescrição pelo regime da Lei 9.873/1999 (MS 32.201) 
20.13.	Adotando-se as premissas fixadas na Lei 9.873/1999 ao caso em exame, e mesmo considerando-se o prazo geral, de cinco anos, observa-se que não teria ocorrido a prescrição. Para tanto, é preciso considerar os seguintes parâmetros:
a) Termo inicial:
20.14.	A Lei 9.873/1999, art. 1º, parte final, traz previsão expressa a respeito do início do prazo em se tratando de infração de caráter permanente ou continuado. Nesta hipótese, a prescrição começa a correr não da data de cada fato, e sim "do dia em que tiver cessado" a permanência ou a continuidade.
20.15.	 Na hipótese em exame, estão presentes os requisitos típicos de uma infração permanente, com pagamentos no período de 29/9/1999 a 22/12/1999 (item 9.2 do acórdão recorrido) . Todavia, nesse caso, viu-se que a prestação de contas ocorreu em 15/5/2000 (peça 1, p. 3) , data essa que se deve ter como termo inicial da prescrição.
b) Prazo:
20.16.	A Lei 9.873/1999 apresenta um prazo geral, de cinco anos (art. 1º) , e um prazo especial, previsto no art. 1º, § 2º, a saber: "quando o fato objeto da ação punitiva da Administração também constituir crime, a prescrição reger-se-á pelo prazo previsto na lei penal". 
20.17.	No caso dessa TCE, aplica-se o prazo geral (cinco anos) , já que a irregularidade não constituiu crime. Dessa forma, as causas interruptivas indicadas abaixo evidenciam que a prescrição não teria ocorrido. 
c) Interrupções por atos inequívocos de apuração dos fatos:
20.18.	De acordo com a Lei 9.873/1999, a prescrição se interrompe "por qualquer ato inequívoco, que importe apuração do fato" (art. 2º, II) , conforme a seguir: 
a) peça 1, p. 12-13 - acórdão TRE/RN, de 22/3/2001, que rejeitou a prestação de contas;
b) peça 1, p. 46 - Acórdão TSE 19.560, de 5/2/2002, que não conheceu do recurso interposto;
c) peça 1, p. 2 - memorando da Comissão de TCE à Diretoria do TRE/RN, de 19/5/2004;
d) peça 1, p. 77 - Portaria 104/2006 - GP, do TRE/RN, de 3/3/2006, que instaura TCE;
e) peça 1, p. 79 - ofício de notificação ao recorrente, de 7/3/2006;
f) peça 3, p. 21-65 - relatório de TCE, de 17/8/2007
d) Interrupções pela citação do responsável:
20.19.	A prescrição também é interrompida "pela notificação ou citação do indiciado ou acusado, inclusive por meio de edital", nos termos do art. 2º, I, da Lei 9.873/1999. E, no regime dessa lei, a interrupção se dá pela citação propriamente dita, e não pelo despacho que a ordena. Com esse fundamento, houve a interrupção:
a) peça 3, p. 68-73 - Ofício 868/2008 de citação, de 2/10/2008.
20.20.	Cabe destacar, por oportuno, que, em se tratando de devedores solidários, a interrupção da prescrição feita a um prejudica aos demais. Incide, nesse caso, regra própria da teoria geral das obrigações, segundo a qual "a interrupção efetuada contra o devedor solidário envolve os demais" (art. 204, § 1º, do Código Civil) . São consequências próprias da solidariedade (a exemplo da regra de que o credor pode demandar qualquer dos devedores, art. 275 do Código Civil) , que não precisam ser repetidas em cada diploma legal específico.
e) Interrupção pela decisão condenatória recorrível: 
20.21.	Por fim, a prescrição também se interrompe "pela decisão condenatória recorrível" (art. 2º, III, da Lei 9.873/1999) . Com esse fundamento, houve a interrupção em 12/5/2009, data da sessão em que foi proferido o acórdão condenatório (peça 3, p. 116-117) . Essa interrupção é relevante, por estabelecer prazo para julgamento do recurso.
f) Prescrição intercorrente: 
20.22.	Nos termos do art. 1º, § 1º, da Lei 9.873/1999, opera-se a prescrição intercorrente se o processo ficar paralisado por mais de três anos, aguardando "julgamento ou despacho". 
20.23.	Note-se que há uma correlação entre essa hipótese e as causas de interrupção da prescrição do art. 2º. Com efeito, uma vez interrompida a prescrição por alguma das hipóteses do art. 2º, o processo não pode ficar inativo, sem qualquer inovação processual relevante, por mais de três anos. 
20.24.	Trata-se de prazo específico, não se aplicando nem o prazo geral de cinco anos nem o prazo especial, da lei penal (§ 2º) . A finalidade da prescrição intercorrente, com seu prazo próprio, é a de assegurar a eficiência e celeridade nas apurações administrativas. Seria contrário a essa finalidade a paralisação injustificada do processo por período maior que o triênio estabelecido para a hipótese.
20.25.	A extrapolação do prazo de três anos, sem inovação relevante no processo, pode configurar negligência. Por isso, além de se operar a prescrição, deve-se promover a "apuração da responsabilidade funcional decorrente da paralisação, se for o caso". 
20.26.	Em muitas situações o exame da prescrição intercorrente pode ficar prejudicado nos processos já em tramitação no TCU. Como a ação de ressarcimento era considerada imprescritível, as peças que compõem a tomada de contas especial, elencadas no art. 10 da Instrução Normativa-TCU 71/2012, não contemplam informações pormenorizadas quanto ao andamento do processo na fase interna, o que pode prejudicar a análise de eventual paralisação por mais de três anos. 
20.27.	Assim, caso o tribunal venha a adotar a sistemática da Lei 9.873/1999 para aferir a prescrição, convém avaliar, oportunamente, a possibilidade de ajustes na IN-TCU 71/2012, para que as tomadas de contas especiais encaminhadas ao tribunal contenham informações sobre as interrupções ocorridas na fase interna do procedimento (como, por exemplo, declaração do órgão instaurador da TCE, de que o processo não ficou paralisado por mais de três anos, na forma do art. 1º, § 1º, da citada lei) . 
20.28.	Especificamente quanto a esta TCE, as próprias causas de interrupção supramencionadas evidenciam que o processo teve andamento regular (entre as datas de 15/5/2000 e 12/5/2009) , sem verificação de nenhuma ocorrência de prescrição intercorrente.
Conclusão sobre a prescrição
20.29.	Acerca da ponderação do Sr. Luiz (item 20.2 desta instrução) , verificou-se que pelos vários eventos de causas interruptivas da prescrição acima descritos, não se pode aceitar a alegação de que ele só tomou conhecimento das irregularidades em 2006. Sobre esse tópico, importa transcrever trecho do Voto (peça 29) do Ministro Benjamin Zymler, que antecedeu ao Acórdão 5654/2015-TCU-Segunda Câmara:
26. Além disso, deve ser reconhecido que aos responsáveis, desde a prestação de contas em 2000, foi franqueada, tanto na fase interna quanto na fase externa do processo de tomada de contas especial, a oportunidade de apresentarem documentos hábeis a afastar o dano inicialmente imputado. 
27. Ante o exposto, considerando que no caso em exame não constam circunstâncias que denotem a mora da administração, bem como que há robustas evidências de que os responsáveis foram, de forma contínua, provocados a apresentar os elementos que se faziam necessários para comprovar a aplicação dos recursos impugnados (...) .
20.30.	Também se constatou que as decisões judiciais juntadas pelo recorrente ao recurso fazem referência à aplicação da Lei 9.873/1999 (parágrafo 20.3 desta instrução) , a fim de se verificar a ocorrência da prescrição. Como se viu, os parâmetros da referida lei serviram de base para a presente análise, a qual concluiu que não se operou a prescrição nesta tomada de contas especial.
20.31.	Dessa forma, conclui-se que por nenhum dos dois regimes ocorreu a prescrição, razão pela qual os argumentos do recorrente devem ser rejeitados.
21.	Ilegitimidade passiva (peças 105, p. 3-5 e 106-140) 
21.1.	Argui o Sr. Luiz que é parte ilegítima para responder às irregularidades, visto que esteve afastado da função de tesoureiro do Diretório Regional do PMDB/RN, no exercício de 1999, em virtude de ter assumido mandato eletivo entre os anos de 1997 e 2004, no município de Lajes (RN) , não tendo, por isso, responsabilidade vinculada à glosa de despesas.
21.2.	Nesta oportunidade, o recorrente obteve documentação no Banco do Brasil, com a qual entende ter conseguido comprovar definitivamente o seu afastamento do cargo de tesoureiro no sobredito período que abrange o exercício de 1999.
21.3.	A referida documentação (anexada ao presente recurso de revisão - peças 106-140) é composta de, conforme assevera o recorrente (peça 105. p. 5) : "todas as microfilmagens referentes à movimentação do exercício de 1999 (ANEXO II - microfilmagens da movimentação financeira de 1999) , o que comprova o afastamento do Senhor Benes Leocádio do cargo de tesoureiro naquele exercício".
21.4.	Nesse sentido, faz alusão ainda a Súmula TCU nº 071: "Quando o ordenador de despesas não houver gerido recursos, proceder-se-á à exclusão do seu nome do rol de responsáveis, arquivando-se, a seguir, o processo", para reforçar sua linha de argumentação.
21.5.	Por fim, interessa destacar que o responsável acusa o Tribunal de omissão, por não ter atendido ao seu apelo nesta TCE (alegações de defesa - peça 5, p. 11) , a fim de que este TCU providenciasse o envio de ofício ao Banco do Brasil "para que encaminhe cópia dos cheques referentes às contas do PMDB/RN no ano de 1999 - Conta Corrente nº 7042-4 (Fundo Partidário) e Conta Corrente nº 7045-9 (Recursos Próprios) , a fim de auferir os dados dos subscritores dos referidos cheques no ano de 1999".
Análise:
21.6.	Não é possível acolher a razão recursal do recorrente, pelo que se discorre adiante.
21.7.	Existem diversas evidências nos autos que apontam que o Sr. Luiz Benes Leocádio de Araújo exercia o cargo de tesoureiro do Diretório Regional do PMDB/RN no período a que se refere esta TCE.
21.8.	A primeira delas: no organograma que acompanha a prestação de contas entregue ao TRE/RN, em 15/5/2000 (peça 1, p. 3-4) , consta o nome do Sr. Luiz como ocupante do cargo de 1º Tesoureiro.
21.9.	Outra evidência: em correspondência veiculada entre servidores do Tribunal Regional Eleitoral do RN, há a informação de que "O cargo exercido, à época, pelo Sr. Luís Leocádio de Araújo, foi o de Tesoureiro do Diretório Regional do PMDB" (peça 2, p. 72) .
21.10.	Mais uma: encontra-se no relatório de TCE, elaborado pelo Tribunal Eleitoral do RN, à peça 3, p. 23, o nome do Sr. Luiz Benes no rol de responsáveis, na seguinte situação: CARGO/FUNÇÃO: "Tesoureiro do Partido".
21.11.	Por fim, a última indicação encontrada, embora possam existir outras, mas certamente a mais relevante delas, porque consta das próprias justificativas apresentadas pelos responsáveis ao TRE, em 24/3/2006, localiza-se na peça 1, p. 85. Está presente na parte inicial da correspondência, em que se procede normalmente à qualificação do emissário: " (...) na qualidade de tesoureiro do Diretório Estadual do Partido do Movimento Democrático Brasileiro (...) ".
21.12.	Já as documentações anexadas pelo recorrente, em especial as presentes nas peças 108 a 140, nas quais se encontram os cheques microfilmados, não servem de elemento comprobatório de que o recorrente não exercia o cargo de tesoureiro.
21.13.	Examinou-se cautelosamente cada um dos cheques anexados nas referidas peças e realmente eles estão claramente identificados como os da conta do "Diretório Regional PMDB Fundo Partidário" (peça 109, p. 1) , por exemplo.
21.14.	Entretanto, muito embora a rubrica do emitente dos cheques realmente divirja bastante das rubricas do Sr. Luiz Benes encontradas nos autos, isso, por si só, não prova que ele não era o tesoureiro do partido.
21.15.	Isso, pelo simples fato, de que não é somente o tesoureiro que pode assinar cheques pelo partido. A situação se agrava para o recorrente, pois ele não apresenta qualquer documento que indique quem seriam as pessoas autorizadas a assinar os cheques das referidas contas correntes.
21.16.	Portanto, o fato de a assinatura/rubrica no cheque não ser do Sr. Luiz, o que, aliás, não se pode ter certeza, já que se trata de uma rubrica, não o colocaria, como pleiteia, na condição de comprovar que ele não exerceu o cargo de tesoureiro no diretório partidário em comento.
21.17.	Inclusive, observa-se, pelo teor da peça 107 (correspondência enviada pela Gerente-Geral do Banco do Brasil ao Tesoureiro do Diretório Regional PMDB) , que o Banco do Brasil não encontrou um dos documentos solicitados pelo recorrente, o que foi efetuado por meio da correspondência anexada à peça 106.
21.18.	A Súmula TCU 071, por óbvio, só poderia ser aplicada no presente caso, na hipótese de se comprovar as circunstâncias nela previstas, o que não se efetivou.
21.19.	Sobre a acusação do responsável de que este Tribunal foi omisso, por não lhe ter atendido o pedido no sentido de proceder a diligências a órgãos e entidades, com vistas à obtenção de provas em seu favor, cumpre ressaltar que a jurisprudência pacífica nesta Corte de Contas atribui ao responsável o dever de prestar contas da integralidade das verbas federais repassadas. Cabe ao gestor o ônus da prova da boa e regular aplicação desses recursos, por meio de documentação consistente.
21.20.	Tal entendimento encontra fundamento na própria Constituição Federal, artigo 70, parágrafo único, que dispõe que "Prestará contas qualquer pessoa física ou jurídica, pública ou privada, que utilize, arrecade, guarde, gerencie ou administre dinheiros, bens e valores públicos ou pelos quais a União responda, ou que, em nome desta, assuma obrigações de natureza pecuniária", e no artigo 93 do Decreto-lei 200/1967, segundo o qual, "Quem quer que utilize dinheiros públicos terá de justificar seu bom e regular emprego na conformidade das leis, regulamentos e normas emanadas das autoridades competentes".
21.21.	A inteligência do art. 11, da Lei 8.443/1992, não é a mencionada pelo recorrente. Ele não deve ser entendido como uma obrigação do Relator de sempre atender aos jurisdicionados na busca de documentos ou provas que lhes interessarem. Trata-se, em verdade, de uma prerrogativa do Relator para fazer uso nas situações processuais que julgar necessárias.
21.22.	Por fim, registra-se que o indeferimento do pedido de realização de nova inspeção não fere os princípios do contraditório e da ampla defesa, uma vez que, como já registrado nesta instrução, foram dadas várias oportunidades para que o responsável apresentasse os documentos necessários para comprovar a correta aplicação dos recursos a ele confiados (Acórdão 1457/2017-TCU-Primeira Câmara, relator Ministro Benjamin Zymler; 1118/2017-TCU-2ª Câmara, relator Ministro Augusto Nardes) .
21.22.	Diante disso, não se acolhem essas razões recursais do recorrente.
CONCLUSÃO
22.	Das análises anteriores, conclui-se que:
a) não ocorreu a prescrição por nenhum dos dois regimes examinados (parágrafo 20 desta instrução) , em face do julgamento proferido pelo Supremo Tribunal Federal, do RE 636.886 (tema 899 da repercussão geral) , rejeitando-se, assim, as razões recursais do recorrente;
b) verificou-se que os argumentos e elementos oferecidos pelo ex-dirigente do Diretório do Regional do PMDB/RN não foram capazes de comprovar que ele não foi tesoureiro da referida agremiação na época em que as irregularidades presentes nesta TCE foram apuradas.
23.	Portanto, a proposta deverá ser pela negativa de provimento ao presente recurso de revisão.
PROPOSTA DE ENCAMINHAMENTO
24.	Diante do exposto, submete-se à consideração superior a análise deste recurso de revisão interposto por Luiz Benes Leocádio de Araújo contra o Acórdão 2411/2009-TCU-Segunda Câmara, para propor, com base nos artigos 32, inciso III, e 35, inciso III, da Lei 8.443/1992:
a) conhecer do recurso e, no mérito, negar-lhe provimento;
b) dar ciência ao responsável, aos interessados e à Procuradoria da República no Rio Grande do Norte.  (Grifos no original) 
É o relatório.

8.1. Rafael Pires Miranda (OAB/RN 13.298) e outros, representando Luiz Benes Leocádio de Araújo
8.2. Sarah Roriz de Freitas (OAB/DF 48.643) e outros, representando Espólio de Aluízio Alves (CPF: 005.896.084-87)

Subprocurador-Geral Lucas Rocha Furtado

TOMADA DE CONTAS ESPECIAL. PRESTAÇÃO DE CONTAS DE RECURSOS TRANSFERIDOS PELO FUNDO PARTIDÁRIO. EXERCÍCIO 1999. DESPESAS REALIZADAS DE MODO IRREGULAR. NÃO APROVAÇÃO PARCIAL DA PRESTAÇÃO DE CONTAS. CONTAS IRREGULARES. DÉBITO E MULTA. RECURSO DE REVISÃO. CONHECIMENTO. NÃO OCORRÊNCIA DA PRESCRIÇÃO. LEGITIMIDADE PASSIVA. ACOLHIMENTO DE PARTE DAS DESPESAS. DOCUMENTOS SEM IDENTIFICAÇÃO DO OBJETO DA DESPESA OU DO PRESTADOR NÃO ACOLHIDAS. AUSÊNCIA DE DEMONSTRAÇÃO CABAL DE AUTORIZAÇÃO OU ORDENAÇÃO DE DESPESAS PELO RECORRENTE. AFASTAMENTO DO DÉBITO. REDUZIDA MATERIALIDADE DAS IRREGULARIDADES. PROVIMENTO. CONTAS REGULARES COM RESSALVAS. QUITAÇÃO.

TOMADA DE CONTAS ESPECIAL (TCE)

Secretaria de Recursos (SERUR)

Registro, preliminarmente, que atuo nestes autos por força do art. 154, inciso I, do Regimento Interno do Tribunal de Contas da União, conforme termo de sorteio à peça 143.
2.	Em exame, recurso de revisão (peças 105-140) interposto pelo ex-Tesoureiro Luiz Benes Leocádio de Araújo contra o Acórdão 2411/2009-TCU-Segunda Câmara (peça 3, p. 116-117) , da relatoria do Ministro André Luís de Carvalho; alterado pelo Acórdão 5654/2015-TCU-Segunda Câmara (peça 28) , relatado pelo Ministro Benjamin Zymler. 
3.	Originalmente, tratam os autos tomada de contas especial (TCE) instaurada pelo Tribunal Regional Eleitoral do Rio Grande do Norte (TRE/RN) , em razão da não-aprovação da prestação de contas do Diretório Regional do Partido do Movimento Democrático Brasileiro (PMDB/RN) referente aos recursos do fundo partidário, exercício de 1999, por desobediência aos princípios e às normas legais contábeis.
4.	As glosas realizadas pelo TRE/RN nos gastos do Diretório Regional do PMDB/RN relativos aos recursos do fundo partidário de 1999 decorreram das seguintes irregularidades (peça 3, p. 28) :
	a) aquisição de materiais não-utilizados na manutenção do Partido, 
	b) recibos de despesas com data do exercício anterior, 
	c) recibos desacompanhados de formalidades, como nome, CPF, endereço, identidade e identificação da despesa e 
	d) comprovação de despesas mediante recibo/nota de compra em vez de nota fiscal.
5.	Nesta Corte, após diligências aos órgãos responsáveis e citação das partes, o Tribunal, por meio do Acórdão 2411/2009-TCU-Segunda Câmara (peça 3, p. 116-117) , da relatoria do Ministro André Luís de Carvalho, julgou irregulares as contas do espólio do Sr. Aluizio Alves, na pessoa de seu inventariante, Henrique José Lira Alves e as contas do Sr. Luiz Benes Leocádio de Araújo, condenando-os em débito na forma a seguir e multa individual no valor de R$ 5.000,00:
	        Data
	    Valor - R$

	     29/9/1999
	            981,89

	   28/10/1999
	       15.239,72

	     7/12/1999
	       16.301,81

	   22/12/1999
	       16.301,81

	Total
	48.825,23

6.	Em julgamento de recurso de reconsideração interposto por Luiz Benes Leocádio de Araújo, o Tribunal, por intermédio do Acórdão 5.654/2015 (peça 28) , esclarecido, sem alteração de mérito, pelo Acórdãos 13.174/2016 (peça 48) , e retificado, por inexatidão material, pelo Acórdão de Relação 1.528/2018 (peça 73) , todos da Segunda Câmara e sob a relatoria do Ministro Benjamin Zymler, acolheu parcialmente os argumentos da parte, de modo a dar provimento ao recurso e reduzir o débito solidário do espólio e do Sr. Luiz Benes Leocádio de Araújo, na forma abaixo:
	Data 
	Valor em R$

	29/9/1999
	835,68

	28/10/1999
	15.125,06

	7/12/1999
	16.298,31

	22/12/1999
	16.301,81

	Total
	48.560,86

7.	Luiz Benes Leocádio de Araújo opôs embargos de declaração em face do Acórdão 1528/2018-TCU-Segunda Câmara (peça 73) , Relator Benjamin Zymler, os quais foram rejeitados pelo Acórdão 7434/2018-TCU-Segunda Câmara (peça 87) , sob a relatoria do Ministro-Substituto André Luís de Carvalho.
8.	Ainda insatisfeito, Luiz Benes Leocádio de Araújo interpôs o presente recurso de revisão (peças 105-140) , apontando prescrição das pretensões punitiva e ressarcitória desta Corte e ilegitimidade passiva, tendo em vista ter assumido mandato eletivo entre os anos de 1997 e 2004, no Município de Lajes/RN, com alusão ao enunciado número 71 da Súmula desta Corte. Para tanto, junta microfilmagens de cheques emitidos no exercício de 1999 e 2000 na conta do fundo partidário (peças 106-140) , para comprovar o afastamento.
9.	Preliminarmente, registro que o recurso em análise deve ser conhecido, pois preenche os requisitos de admissibilidade previstos nos artigos 32, inciso III; e 35, inciso III, da Lei 8.443/1992, razão pela qual ratifico o despacho que proferi à peça 144.
10.	A Secretaria de Recursos, em uníssono, propõe conhecer do recurso e, no mérito, negar-lhe provimento (peças 155-156) , acompanhada pelo Ministério Público junto ao Tribunal de Contas da União (MPTCU) , na pessoa do ilustre Subprocurador-Geral Lucas Rocha Furtado.
11.	Divirjo parcialmente o posicionamento da unidade técnica e do MPTCU, no que se refere ao montante quantificado do débito, ao tempo em que acompanho a rejeição dos demais argumentos recursais, pelos motivos que passo a expor.
12.	A Serur afasta a prescrição das pretensões punitiva e ressarcitória desta Corte. Compartilho desse posicionamento. De fato, as contas do Diretório Regional foram encaminhadas ao TRE/RN em 15/5/2000 (peça 1, p. 3) , sendo que o prazo final para apresentação dos documentos era 30/4/2000, nos termos do art. 32 da Lei 9.096/1995 c/c o art. 3º, inciso III, da Resolução/TSE 19.768 (peça 2, p. 191) . 
13.	Os pagamentos irregulares ocorreram no exercício de 1999. Ocorre que houve interrupção do prazo prescricional em 22/9/2008 (peça 3, p. 65) , em razão do ato que determinou a citação, portanto, com interregno menor do que 10 anos. 
14.	No caso do débito, a tese ainda vigor nesta Corte é a de que as ações de ressarcimento movidas pelo Estado contra os agentes causadores de danos ao erário são imprescritíveis. Logo, não assiste razão ao recorrente.
15.	Além disso, ainda que se considere o recente posicionamento do Supremo Tribunal Federal no âmbito do Recurso Extraordinário 636.886/AL, não teria transcorrido o prazo prescricional, sob qualquer prisma, como dissertou adequadamente a unidade técnica no relatório precedente.
16.	Do mesmo modo, a unidade técnica entende haver evidências nos autos de que Luiz Benes Leocádio de Araújo exercia o cargo de tesoureiro do Diretório Regional do PMDB/RN no período a que se refere a TCE, responsabilizando-se pelas contas de 1999. Para tanto, aponta os seguintes argumentos e elementos de prova:
	a) organograma entregue ao TRE/RN (peça 1, p. 3-4) ;
	b) correspondência veiculada entre servidores do TRE/RN (peça 2, p. 72) ;
	c) justificativas apresentadas pelos responsáveis ao TRE/RN (peça 1, p. 85) ; e
	d) as microfilmagens de cheques apresentadas pelo recorrente não servem de prova, por não se ter certeza de quais autoridades detinham autorização para assinar títulos de crédito pelo partido, além de o responsável não ter apresentado as pessoas que teriam essa responsabilidade. Logo, não seria possível concluir não serem de Luiz Benes as assinaturas nas cártulas, não tendo havido omissão desta Corte.
17.	No que se refere ao montante do débito, entretanto, identifico algumas inconsistências que me permitem acolher despesas promovidas pelo Diretório Regional, seja porque se referem a valores de pequena monta aos quais haveria dificuldade e/ou impossibilidade de se exigir nota fiscal de pequenos comércios mas que foram comprovadas por recibos, ou porque os recibos evidenciam a existência do fornecedor, com CNPJ, endereço e o serviço prestado ou porque se referem a pagamentos cuja rejeição teve como motivo a inexistência de informações sobre o objeto adquirido, mas que o serviço está identificado no respectivo documento.
18.	Em acréscimo, os extratos bancários juntados aos autos (peça 162) após diligência por mim determinada à peça 161, permitem trazer novas luzes sobre a autenticidade das cártulas juntadas às peças 108-140. 
19.	Nesse sentido, elenco a seguir as despesas originalmente rejeitadas, conforme motivações constantes do relatório do tomador de contas à peça 3, p. 23-28 e reproduzidas na instrução inicial da então Secex-RN (peça 3, p. 104-106) e que ora pugno por seu acolhimento:
	Data
	Objeto/Motivo da rejeição
	Peça, página
	Valor (R$) 
	Motivo do acolhimento

	23/3/ e 30/9/1999 1999 
	Materiais não utilizados na manutenção do Partido
	2, p. 91 e 94
	60,88
	Notas fiscais detalhamos produtos alimentícios/. Contador do partido enquadrou essas despesas e de limpeza e manutenção como administrativas e operacionais, subconta material de consumo (peça 5, p. 8) 

	28/2/1999
	Recibo sem CPF, endereço ou Identidade, e sem identificação da despesa - Joaquim de Assis Ursula
	2, p.108
	1.100,00
	Identificação do emitente do recibo com RG, assinatura e identificação da despesa (assessoria política) 

	30/6/1999
	Recibo serviços prestados (sem identificação da despesa) - Manoel Severino da Silva
	2, p.131
	210,00
	Recibo consta a informação de que o serviço prestado era de eletricista, com assinatura do prestador

	20/1/1999
	Recibo manutenção de software s/ nota fiscal
	2, p.132
	60,00
	Recibo consta o serviço, o endereço, CNPJ e nome do prestador

	3/2/1999
	Recibo serviços advocatícios s/ nota fiscal
	2, p.134
	5.000,00
	Recibo consta o serviço, o endereço, CNPJ, nome do prestador

	3/3/1999
	Recibo serviços advocatícios s/ nota fiscal
	2, p.137
	5.000,00
	Recibo consta o serviço, o endereço, CNPJ, nome do prestador

	22/3/1999
	Recibo de aluguel de veículo s/ nota fiscal
	2, p.139
	1.200,00
	Recibo consta o serviço, o endereço, CNPJ, nome do prestador

	31/3/1999
	Recibos de compra de água mineral s/ nota fiscal
	2, p.141-142 
	31,50
	Recibos constam identificação do fornecedor, compras de valor reduzido

	30/4/1999
	Recibo serviços advocatícios s/ nota fiscal
	2, p.143
	3.000,00
	Recibo consta o serviço, o endereço, CNPJ, nome do prestador

	24/4/1999
	Recibo de aluguel de veículo s/ nota fiscal
	2, p.144
	1.400,00
	Recibo consta o serviço, o endereço, CNPJ, nome do prestador

	20/5/1999
	Recibo de manutenção sistema de contabilidade s/ nota fiscal
	2, p.146
	120,00
	Recibo consta o serviço, o endereço, CNPJ, nome do prestador

	2/5/1999
	Recibo serviços advocatícios s/ nota fiscal
	2, p.148
	2.500,00
	Recibo consta o serviço, o endereço, CNPJ, nome do prestador

	4/6/1999
	Recibo serviços advocatícios s/ nota fiscal
	2, p.155
	3.000,00
	Recibo consta o serviço, o endereço, CNPJ, nome do prestador

	24/6/1999
	Recibo de aluguel de veículo s/ nota fiscal
	2, p.156
	1.400,00
	Recibo consta o serviço, o endereço, CNPJ, nome do prestador

	24/5/1999
	Recibo de aluguel de veículo s/ nota fiscal
	2, p. 157
	1.400,00
	Recibo consta o serviço, o endereço, CNPJ, nome do prestador

	29/7/1999
	Recibo de cópias s/ nota fiscal
	2, p.164
	2,30
	Recibo consta o serviço, o endereço, CNPJ, nome do prestador

	20/7/1999
	Recibo de manutenção de software s/ nota fiscal
	2, p.164
	60,00
	Recibo consta o serviço, o endereço, CNPJ, nome do prestador

	8/7/1999
	Recibo de artes gráficas e publicidade s/ nota fiscal
	2, p.165
	300,00
	Recibo consta o serviço, o endereço, CNPJ, nome do prestador

	31/8/1999
	Recibo de compra de salgados e torta s/ nota fiscal
	2, p. 167
	71,00
	Recibo consta identificação e assinatura da confeiteira

	6/8/, 12/8 18/8 e 25/8/1999 
	Recibos de compra de água mineral s/ nota fiscal
	2, p.167-168
	10,50
	Recibos constam identificação e endereço do fornecedor, compras de valor reduzido  

	9/9/1999
	Recibo de cópia xerográfica s/ nota fiscal
	2, p.171
	2,10
	Recibo consta identificação e endereço do prestador, compra de valor reduzido

	30/9/1999
	Recibo de aluguel de veículo s/ nota fiscal
	2, p.177
	1.400,00
	Recibo consta o serviço, o endereço, CNPJ, nome do prestador

	30/10/1999
	Recibo de aluguel de veículo s/ nota fiscal
	2, p.178
	1.400,00
	Recibo consta o serviço, o endereço, CNPJ, nome do prestador

	23/11/1999
	Recibo Papelaria do Estudante s/ nota fiscal
	2, p.179
	10,00
	Recibo consta identificação e endereço do prestador, compra de valor reduzido

	6/12/1999
	Recibo de compra de salgados e torta s/ nota fiscal
	2, p.181
	76,00
	Recibo consta identificação e assinatura da confeiteira

	1/12/1999
	Recibo conserto de 3 máquinas de escrever
	2, p.182
	150,00
	Recibo consta o serviço, o endereço, CNPJ, nome do prestador 

	30/12/1999
	Recibo de aluguel de veículo s/ nota fiscal
	2, p.184
	1.400,00
	Recibo consta o serviço, o endereço, CNPJ, nome do prestador

	Total
	30.364,28
	
20.	Quanto às despesas de gêneros alimentícios e de material de limpeza, indicadas pelo tomador de contas como não utilizadas para manutenção do Partido, além de se revelarem de pequena monta (R$ 230,60) , o Sr. Luiz Leocádio explicou tratar-se de despesas administrativas de material de copa, cozinha e limpeza/higiene, classificadas pelo contador do Partido no Plano de Contas do Exercício de 1999, na conta nº 3 - despesas operacionais e subconta nº 3.1.208 - material de consumo (peça 5, p. 8, item 40) , motivo pelo qual acolho esses valores. 
21.	Entendo ainda que devem ser acolhidas as despesas relativas aos serviços prestados pelo Sr. Joaquim de Assis Ursula (peça 2, p. 108) , visto que além de estarem identificados - serviços assessoria política -, indicam no correspondente recibo a identidade do prestador, bem como sua assinatura. Outras despesas, que sequer assinatura e identificação do prestador (CPF ou RG) constam no recibo, como as do vigilante noturno Francisco Severino da Silva, que somente apôs sua digital, foram acolhidas pelo TRE-RN (peça 2, p. 104, 105, 108, 125, 126 e 130) .
22.	No que concerne às despesas realizadas com prestadores de serviço que apresentaram recibos ao invés de notas fiscais, entendo que eventuais irregularidades fiscais imputáveis às pessoas jurídicas não podem resultar em devolução integral dos recursos pagos por parte da agremiação partidária, visto que, à exceção daqueles serviços não identificados, houve a confirmação da prestação ou entrega do bem/serviço, com a devida identificação do prestador, com CNPJ, endereço, razão social e assinatura. Acolho ainda as despesas relativas a recibos de pequeno valor (água mineral) .
23.	Os recibos de pessoa física ou jurídica que não contém identificação (CNPJ/CPF) , ou a descrição do serviço ou bem entregue permanecem compondo o débito originalmente contabilizado. Desse modo, entendo que devam ser excluídos R$ 30.364,28 (trinta mil, trezentos e sessenta quatro reais e vinte e oito centavos) do débito originalmente imputado ao recorrente, restando, a princípio, um débito remanescente no montante de R$ 18.196,58  (dezoito mil, cento e noventa e seis reais e cinquenta e oito centavos) , relativos às seguintes despesas:
	Data
	Objeto/Motivo da rejeição
	Peça, página
	Valor (R$) 

	14/12/1998
	Despesas referentes a exercícios anteriores
	2, p. 98-99
	2.000,00

	14/12/1998
	Despesas referentes a exercícios anteriores
	2, p. 100-101
	2.000,00

	17/11/1998
	Despesas referentes a exercícios anteriores
	2, p. 102
	47,80

	17/2/1999
17/2/1999
	Recibo referente a serviço sem identificação - Nilson Marcelino Fernandes
	2, p. 103
	240,00

	17/5/1999
	Recibo referente a serviço sem identificação - Nilson Marcelino Fernandes
	2, p. 104
	240,00

	12/6/1999
	Recibo referente a serviço sem identificação - Nilson Marcelino Fernandes
	2, p. 105
	240,00

	25/7/1999
	Recibo referente a serviço sem identificação - Nilson Marcelino Fernandes
	2, p. 106
	211,30

	29/8/1999
	Recibo referente a serviço sem identificação - Nilson Marcelino Fernandes
	2, p. 107
	240,00

	9/2/1999
	Recibo referente a serviços prestados (sem identificação) 
	2, p. 109
	405,00

	22/3/1999
	Recibo referente a serviços prestados (sem identificação) 
	2, p. 110
	405,00

	22/3/1999
	Recibo de serviço a Suely da Silva sem identificação dos serviços
	2, p. 111
	405,00

	30/4/1999
	Recibo de serviço a Suely da Silva sem identificação dos serviços
	2, p. 112
	405,00

	30/6/1999
	Recibo de serviço a Suely da Silva sem identificação dos serviços
	2, p. 113
	600,00

	1/6/1999
	Recibo de serviço a Suely da Silva sem identificação dos serviços
	2, p. 114
	600,00

	6/8/1999
	Recibo de serviço a Suely da Silva sem identificação dos serviços
	2, p. 115
	600,00

	1/9/1999
	Recibo de serviço a Suely da Silva sem identificação dos serviços
	2. p. 116
	600,00

	30/8/1999
	Recibo de serviço a Suely da Silva sem identificação dos serviços
	2, p. 117
	600,00

	29/10/1999
	Recibo de serviço a Suely da Silva sem identificação dos serviços
	2, p. 118
	600,00

	8/12/1999
	Recibo de serviço a Suely da Silva sem identificação dos serviços
	2, p. 119
	600,00

	8/12/1999
	Recibo de serviço a Suely da Silva sem identificação dos serviços
	2, p. 120
	600,00

	23/12/1999
	Recibo de serviço a Suely da Silva sem identificação dos serviços
	2, p. 121
	300,00

	23/12/1999
	Recibo de serviço a Suely da Silva sem identificação dos serviços
	2, p. 122
	600,00

	9/2/1999
	Recibo sem identificação do serviço Valdemir Felipe de Macedo
	2, p. 123
	260,00

	22/3/1999
	Recibo sem identificação do serviço Valdemir Felipe de Macedo
	2, p. 124
	260,00

	30/3/1999
	Recibo sem identificação do serviço Valdemir Felipe de Macedo
	2, p. 125
	260,00

	30/4/1999
	Recibo sem identificação do serviço Valdemir Felipe de Macedo
	2, p. 126
	260,00

	1/6/2006
	Recibo sem identificação do serviço Valdemir Felipe de Macedo
	2, p. 127
	272,00

	30/6/1999
	Recibo sem identificação do serviço Valdemir Felipe de Macedo
	2, p. 128
	272,00

	1/9/1999
	Recibo sem identificação do serviço Valdemir Felipe de Macedo
	2, p. 129
	272,00

	1/10/1999
	Recibo sem identificação do serviço Valdemir Felipe de Macedo
	2, p. 130
	272,00

	9/2/1999
	Recibo referente a serviços prestados (sem identificação) - Araújo da Costa
	2, p. 133
	380,00

	22/3/1999
	Recibo ME Turismo sem identificação do serviço
	2, p. 136
	1.108,01

	28/5/1999
	Recibo sem identificação do serviço
		417,67

	27/10/1999
	Despesas c/ refeições
	2, p. 176
	37,50

	8/12/1999
	Recibo ME Turismo sem identificação do serviço
	2, p. 185
	1.150,00

	23/12/1999
	Despesas c/ refeições
	2, p. 186
	436,30

	Total
	18.196,58

24.	Quanto à responsabilidade pessoal do Sr. Luiz Benes Leocádio pelo débito, ainda que remanescente, divirjo do encaminhamento proposto pela Serur, pelos motivos expostos a seguir.
25.	De acordo com o art. 17, inciso III, da Constituição Federal, os partidos políticos estão obrigados a prestar contas à Justiça Eleitoral. Nos termos do art. 32 da Lei 9.096/1995, que regulamenta o dispositivo constitucional, essa atividade se faz com a apresentação de balanços contábeis e documentação comprobatória. 
26.	De outro lado, dispunha o art. 3º, inciso I, da Resolução/TSE n. 19.768/1996, então vigente, que caberia aos partidos políticos, por intermédio de seus órgãos nacionais, estaduais e municipais, designar dirigentes partidários específicos para movimentar os recursos financeiros nas campanhas eleitorais. Além disso, nos termos dos incisos II e III do mesmo artigo, a agremiação estaria obrigada a manter escrituração dos recursos que transitassem nas contas do ente e prestar contas à Justiça Eleitoral (peça 2, p. 190-191) .
27.	Nessa linha, de acordo o art. 6º do mesmo diploma normativo, caberia à Direção Nacional, Estadual e Municipal do partido apresentar à Justiça Eleitoral prestação de contas composta pelas peças descritas no referido dispositivo, sendo o primeiro deles a relação de agentes responsáveis (peça 2, p. 192) . 
28.	No caso da prestação de contas dos recursos do fundo partidário relativos ao exercício de 1999, o Diretório Regional do PMDB/RN apresentou, como manda a norma, a relação de responsáveis pela gestão dos valores, inserindo-se taxativamente o ora recorrente como 1º Tesoureiro (peça 1, p. 4) . 
29.	Por certo, é até intuitiva a responsabilidade do Tesoureiro sobre a gestão dos recursos que transitam pelas contas do órgão regional, juntamente com o Presidente local da agremiação, como principais ordenadores de despesas.
30.	Nesse sentido, o próprio recorrente se apresenta como Tesoureiro do Diretório Regional do PMDB/RN e responsável pela prestação de contas na defesa apresentada ao Tribunal Regional Eleitoral ainda na fase interna da TCE (peça 1, p. 85) , o que, por óbvio, não se esperaria de quem não se encontrava gerindo os recursos do ente no período. Variados documentos nos autos ratificam esse posicionamento (peças 1, p. 65-70; 2, p. 33 e 72; e 3, p. 23) .
31.	Também não se apresenta suficientemente esclarecedora a documentação apresentada pelo recorrente, relativa a microfilmagens de cheques emitidos das contas do fundo partidário e da conta de recursos próprios do Diretório Regional (peças 108-140) .  Explico.
32.	Solicitei à assessoria do Gabinete que se debruçasse sobre os detalhes das microfilmagens de cheques juntadas pelo recorrente no presente recurso e dos cartões de autógrafo fornecidos pelo BB, em homenagem ao contraditório e à ampla defesa.
33.	Em primeira análise, ao cotejar as assinaturas dos cheques com a assinatura do recorrente (peça 31, p. 1-2) , cogitei que os documentos não foram assinados pelo responsável, conjuntura, em princípio, favorável ao pleito do responsável.
34.	Verifico que, nas cártulas, como praxe, constam duas rubricas, a exemplo da cópia juntada no recurso de reconsideração (peça 7, p. 37) e dos próprios documentos microfilmados (peças 108-140) . 
35.	No caso dos títulos juntados ao recurso em análise (peças 108-140) , uma delas se aproxima sobremaneira da assinatura do então Presidente do Diretório Estadual Aluízio Alves, ao se cotejar as microfilmagens com outras chancelas desse responsável presentes nos autos (peça 7, p. 38-39) . Essa constatação é razoável, haja vista ser ele o principal ordenador de despesa do ente.
36.	Em contraposição, a possível outra rubrica constante das cártulas não apresenta identidade razoável em assinaturas nos autos, podendo ser de qualquer gestor do Diretório à época, incluindo-se o recorrente e o então Secretário-Geral José Maria Cunha Melo, o que somente seria possível de se constatar pela análise dos cartões de autógrafos originais, inexistentes nos autos, e de eventual exame grafotécnico.
37.	De outra borda, há outros elementos nos documentos trazidos pelo recorrente que fragilizam os argumentos da parte. Lembro, nessa linha, que a suposta resposta do Banco do Brasil ao então Tesoureiro Saint Clair Câmara dos Santos Linhares fala em microfilmagens de 274 cheques emitidos na conta 7.042-4, Agência 3.293-X, no período de 01/1999 a 12/2000 (peça 107) .
38.	Na documentação juntada pelo recorrente, contudo, há microfilmagens de apenas 178 cártulas relativas à Conta 7.042-4 e 29 cheques referentes à Conta 7.045-9, ambas na Agência 3.293-X, conforme contagem realizada pela assessoria. Logo, há, caso sejam verdadeiras as informações constantes do documento, quase 100 cheques emitidos na Conta 7.042-4, que podem ter sido assinados pelo recorrente, como Tesoureiro, que não foram juntados aos autos. 
39.	Lembro, por outro lado, que pedido semelhante teria sido realizado ao Banco do Brasil, Agência 3.293-X, em 17/6/2009, conforme documento juntado pelo recorrente quando do recurso de reconsideração interposto contra o Acórdão 2411/2009-TCU-Segunda Câmara (peça 7, p. 34) . Noto que, no que tange a eventuais ofícios encaminhados à instituição financeira em 1999 e 2000, o prazo decenal para a guarda dos documentos estaria preservado.
40.	Todavia, estranhamente, em 2009, o recorrente acostou aos autos apenas o pedido de informações ao Banco do Brasil, sem apresentar eventual resposta da instituição financeira, o que não passou despercebido pela Secretaria de Recursos na análise do pedido, conforme posicionamento transcrito no relatório do Acórdão 5654/2015-TCU-Segunda Câmara, Relator Ministro Benjamin Zymler, acolhido pelo Plenário desta Casa. A unidade técnica, inclusive, aconselhou a parte a juntar a documentação posteriormente:
51. O recorrente mais uma vez não traz documentos suficientes para comprovar o alegado, tendo em vista que não há qualquer comprovação de seu afastamento da função de tesoureiro no período tratado nos presentes autos. Apesar de anexar, à fl. 33 do anexo 4, pedido feito, junto ao Banco do Brasil, de cópia de cheques microfilmados do período de 1º/1/1999 a 31/12/1999, referente à conta corrente mantida pelo Diretório Regional do PMDB/RN, datado de 18/6/2009, até o momento não foram juntados aos autos qualquer documento correspondente à resposta desse pedido. 
 (...) 
52. No entanto, considerando que, no âmbito dessa Corte de Contas, prevalece o princípio da verdade material, não há necessidade de se dar provimento ao pedido do recorrente quanto à juntada de novos elementos probatórios. Se eventualmente não houver tempo hábil para sua juntada antes do julgamento de mérito do presente recurso, poderá o recorrente utilizar-se do Recurso de Revisão, com fulcro no art. 35, inciso III, da LOTCU.
41.	Dez anos depois da primeira solicitação, o recorrente alega ter novamente solicitado documentos da conta corrente do fundo partidário que demonstrariam a gestão dos valores por outros responsáveis, não ele. Agora, alega não ser possível obter a documentação e aponta omissão do Tribunal em não ter realizado diligência nesse sentido na década anterior. Todavia, o atraso decorrente da obtenção da documentação comprobatória, como demonstram as provas contidas nos autos e a jurisprudência desta Casa, é responsabilidade exclusiva do recorrente, não havendo que se falar em omissão desta Corte.
42.	Os extratos bancários das contas correntes e cartões de autógrafos do período de 1998 a janeiro de 2000 requeridos por meu gabinete junto ao Banco do Brasil por meio do Ofício à peça 160 não acrescentam luzes ao feito, visto que referidos cartões enviados pelo Banco são dos anos de 2007 e 2009 (peça 162, p. 25-42) , distante da época dos fatos ora narrados, e cujo outorgante consta apenas como "Partido do Movimento Democrático Brasileiro", sem identificação pessoal.
43.	No mesmo ofício enviado ao Banco do Brasil, solicitei daquela instituição financeira cópia do ofício que teria autorizado o Sr. José Maria Cunha Melo a assinar os cheques, ao que a instituição informou não ter localizado (peça 161) .  Tal fato se justifica pelo tempo decorrido, mais de 21 anos, o que não se observou à época em que o recorrente diz ter diligenciado junto à instituição financeira, em 24/10/2019 (peça 106) .
44.	Quanto aos extratos bancários juntados à peça 162, estes apresentam a movimentação financeira relativa aos cheques acostados às peças 108-140, mas não abarcam todas as despesas impugnadas pela Justiça Eleitoral, o que reforça o fato de que muitos pagamentos, notadamente de pequeno valor, podem ter ocorrido em espécie. Ainda assim, acolhi algumas dessas despesas, por serem de pequena monta e estarem amparadas em recibos com identificação do beneficiário e a natureza da despesa. 
45.	Como afirmou a unidade técnica, a autorização para assinatura dos documentos poderia ter sido dada para toda a cúpula do Diretório Regional, além da possível execução de despesas por saques em dinheiro, conjuntura desconhecida diante da documentação presente nos autos. Por certo, não há como afirmar cabalmente que o recorrente assinou ou autorizou diretamente a realização de pagamentos, pela insuficiência de elementos nos autos, o que deve se refletir no afastamento da responsabilidade pelo débito, conforme exporei logo a seguir, mas não no afastamento das irregularidades imputáveis ao recorrente.
46.	De todo o exposto, ressalto que a pequena parcela de documentação ora não acolhida decorre de desorganização e negligência por parte do Diretório Regional, pois, como já dito anteriormente, embora assinados e datados pelos prestadores dos supostos serviços, os documentos não especificam o objeto ou a natureza das respectivas prestações, o que impede a identificação de que esses serviços serviram efetivamente à manutenção do Diretório Regional.
47.	De outra borda, tendo presente o fato de que o recorrente se encontrava à frente da Prefeitura do Município de Lajes/RN, no período de 1997 a 2004, não obstante permanecesse como Tesoureiro do Partido, não se me afigura razoável que responda unicamente pelo débito remanescente de R$ 18.196,58, relativo a essas irregularidades documentais, todas pertinentes aos exercícios de 1998 e 1999, diante da dúvida sobre quem realmente assinou as cártulas, uma vez que a documentação enviada pelo Banco do Brasil não demonstrou cabalmente essa identificação, quando havia outros gestores e responsáveis, como o Secretário-Geral José Maria Cunha Melo e o Presidente do Diretório Estadual Aluízio Alves cujo espólio consta destas contas especiais, que lidavam mais amiúde com o dia-a-dia do Diretório, alguns deles não chamados ao processo. 
48.	Considerando que o chamamento aos autos de outros responsáveis encontra óbice insuperável no devido processo legal dado o longo lapso temporal decorrido (22 anos) , tenho para mim que a melhor solução para o deslinde deste recurso de revisão seja o afastamento do débito e a imputação ao Sr. Luiz Benes Leocádio de Araújo da multa do art. 58, inciso I da Lei 8.443/1999, em razão das irregularidades remanescentes identificadas na documentação acostado aos autos e na insuficiência dos  elementos por ele juntados ao processo, conforme expus detalhadamente acima, bem como na ausência de comprovação de que não respondia como Tesoureiro do Diretório Estadual do PMDB/RN. 
49.	Reforço mais uma vez que parte das despesas impugnadas originalmente pelo Tribunal Regional Eleitoral, cuja documentação encontra-se às peças 2-3, merece ser acolhida, considerados os elementos suficientes de identificação do fornecedor do bem ou serviço, à exceção daqueles sem identificação da despesa, CPF, endereço ou identidade do beneficiário, ou dos quais constam apenas descrições genéricas, como "serviços prestados", sem maiores detalhamentos.
50.	Em que pese tudo o que expus, da análise do presente TC não constatei dolo ou má-fé, desvio, locupletamento ou enriquecimento ilícito por parte do recorrente, mas questões ligadas à desorganização e à desídia no trato com a documentação comprobatória da aplicação dos recursos oriundos do Fundo Partidário, ou seja, questões meramente formais, cuja responsabilidade deve ser imputada ao então Tesoureiro do Diretório Estadual do PMDB em Lajes/RN.
51.	Dessa forma, divergindo parcialmente da unidade técnica e do MP/TCU, proponho o conhecimento do presente recurso de revisão, para dar-lhe provimento parcial, afastar o débito originalmente imputado ao recorrente e, por consequência, ao espólio do Sr. Aluizio Alves, converter a multa aplicada ao Sr. Luiz Benes Leocádio de Araújo com base no art. 57 da Lei 8.443/1999 na multa do art. 58, inciso I, c/c o art. 19, parágrafo único, do mesmo diploma legal.
***
52.	Durante a sessão de julgamento, o Exmo. Ministro João Augusto Ribeiro Nardes apresentou proposta oral de voto no sentido de dar provimento ao recurso e de julgar regulares com ressalvas as presentes contas especiais, considerada a baixa materialidade concernente às irregularidades documentais aqui versadas.
53.	Submetida a proposta ao Plenário, incorporei-a ao acórdão.
54.	Ante o exposto, VOTO por que o Tribunal adote a minuta de acórdão que ora submeto ao Colegiado.
TCU, Sala das Sessões Ministro Luciano Brandão Alves de Souza, em 1º de setembro de 2021.
RAIMUNDO CARREIRO 
Relator